【裁判字號】    97,消債清,59
【裁判日期】    981210
【裁判案由】    清算事件
【裁判全文】
臺灣士林地方法院民事裁定            97年度消債清字第59號
債  務  人  甲○○
代  理  人  青含國律師
上列當事人聲請清算事件，本院裁定如下：
    主  文
債務人甲○○自中華民國九十八年十二月十六日十七時起開始清
算程序。
命司法事務官進行本件清算程序。
    理  由
一、按債務人與金融機構協商成立者，不得聲請更生或清算，但
    因不可歸責於己之事由，致履行顯有重大困難者，不在此限
    。本條例施行前，債務人依金融主管機關協調成立之中華民
    國銀行公會會員辦理消費金融案件無擔保債務協商機制與金
    融機構成立之協商，準用前項之規定，消費者債務清理條例
    第151 條第5 項、第6 項分別定有明文。次按，債務人不能
    清償債務或有不能清償之虞，於法院裁定開始更生程序或許
    可和解或宣告破產前，得向法院聲請清算，觀諸消費者債務
    清理條例第3 條、第80條規定自明。又法院開始清算程序之
    裁定，應載明其年、月、日、時，並即時發生效力。法院開
    始更生或清算程序後，得命司法事務官進行更生或清算程序
    ，必要時得選任律師、會計師或其他適當之自然人或法人一
    人為監督人或管理人，復為同條例第83條第1 項、第16條所
    明定。
二、本件聲請意旨略以：伊債務總額為223 萬2,364 元，有不能
    清償債務之情事，前曾於民國95年5 月間依中華民國銀行公
    會會員辦理消費金融案件無擔保債務協商機制與金融機構成
    立協商，協商條件為自95年6 月起，分120 期，利率3%，每
    月還款新臺幣（下同）2 萬5,601 元；惟伊因罹患尿毒症，
    須長期洗腎，無法正常工作，僅賴每月4,000 元殘障給付維
    生，致無力繳納協商金額而毀諾，故伊確係因不可歸責於己
    ，致履行協商條件顯有重大困難；且伊未經法院裁定開始更
    生程序或許可和解或宣告破產，爰向本院聲請清算等語。
三、查債務人甲○○所主張之上開事實，除每月收入外，有其全
    戶戶籍謄本、財政部臺灣省北區國稅局財產歸屬資料清單、
    財團法人金融聯合徵信中心當事人綜合信用報告－協商前置
    專用債權人清冊、中華民國銀行公會員辦理消費金融案件無
    擔保債務協商機制協議書暨無擔保債務還款計畫等件為證（
    見本院卷第12至13、22、31至34、66至68頁），核閱屬實，
    堪認為真正。
四、次查，債務人雖自承其為佳烜企業有限公司（下稱佳烜公司
    ）之實際負責人，惟佳烜公司業於97年7 月經核准停業在案
    ，且該公司95年11月至97年6 月平均每月營業額約3 萬7,91
    8 元，有該公司營利事業登記公示資料查詢結果、95年11月
    至97年6 月營業人銷售額與稅額申報書在卷可參（見本院卷
    第30、122 至131 頁），是足認債務人自97年7 月起已無佳
    烜公司之收入。又債務人自92年6 月起，即因尿毒症需長期
    透析治療，目前收入僅有每月4,000 元殘障給付，此有其身
    心障礙手冊、重大傷病免自行部分負擔證明卡、國泰綜合醫
    院97年5 月7 日診斷證明書、債務人之郵政存簿儲金簿封面
    及內頁影本在卷可參（見本院卷第10、11、49、49-1頁）。
    從而，以債務人每月收入僅4,000 元，實不足以支付協商還
    款金額2 萬5,601 元，更遑論支應其最低生活必要支出，堪
    認債務人係因不可歸責於己之事由，致履行協商條件顯有困
    難。此外，復查無債務人有消費者債務清理條例第6 條第3
    項、第8 條或第82條第2 項所定駁回清算聲請之事由存在，
    則本件聲請，應屬有據。揆諸首揭規定及說明，應予開始清
    算程序，並命司法事務官進行本件清算程序。
五、爰裁定如主文。
中    華    民    國    98    年    12    月    10    日
                  民事第一庭  法      官  古振暉
上為正本係照原本作成。
本件不得抗告。
中    華    民    國    98    年    12    月    10    日
                              書  記  官  羅伊安


司法院資訊處製作；財團法人民間司法改革基金會備份。
